【裁判字號】    92,上易,1421
【裁判日期】    920929
【裁判案由】    妨害自由
【裁判全文】
臺灣高等法院刑事判決                          九十二年度上易字第一四二一號
    上  訴  人
    即  被  告  甲○
右上訴人因妨害自由案件，不服臺灣士林地方法院九十二年度易字第二四七號，中華
民國九十二年四月二日第一審判決（起訴案號：臺灣士林地方法院檢察署九十一年度
偵字第一０二０三號），提起上訴，本院判決如左：
    主  文
上訴駁回。
    事  實
一、甲○及友人丙○○之父黃士彥所經營之「和泰福記有限公司」，與丁○○間有債
    務糾紛，甲○遂於民國八十九年二月二十二日下午五時許，協同丙○○、黃意莉
    、黃意菁姊妹及友人許紹云，前往丁○○位在台北市○○區○○路五二三號「葛
    軒電子股份有限公司」商談債務問題，丁○○提供相關會計帳冊，並簽發本票金
    額共計新台幣（下同）二千二百三十三萬元、借據、車號：ＣＶ─三九八八號自
    小客車之「車輛買賣契約書」，及交付保管
    馨緯提供保證人或開立六十萬元現金票遭拒，甲○竟另行起意，出言恫嚇丁○○
    稱：「若不找保證人，三天內會來公司砸店！」等語，並以詢問在場丁○○幼子
    就讀何學校，唸幾年級，致使丁○○心生畏懼。
二、案經被害人丁○○訴請台灣士林地方法院檢察署檢察官偵查後聲請簡易判決處刑
    ，嗣經原審法院改依通常訴訟程序審判。
    理  由
一、訊據被告固坦承有於右揭時地與告訴人丁○○商談債務糾紛事宜，要求告訴人再
    找保證人或提供六十萬元現金，告訴人當時正站在窗邊說：「：：不公平。我完
    全沒有這樣子，對方是想用此方式規避債務，我也沒有限制告訴人的行動，也沒
    有恐嚇告訴人，他的小孩是在別的房間，我沒有恐嚇，我是跟四個女的一起去。
    我跟黃意莉那時是男女朋友。那時候告訴人欠我女友爸爸的錢，我只是幫我女朋
    友出面要，我也沒有恐嚇他，證人是小孩的保姆。有爭吵不代表我有恐嚇。那時
    候是我女友家裡的債務」云云（見本院九十二年七月十一日筆錄）。其於原審辯
    稱：告訴人當時正站在窗邊說「你現在叫我到哪找保證人，你這樣不是要逼我跳
    樓、逼我去死嗎？」，伊只說：「你要跳，我也沒辦法」，但未恐嚇要來砸店云
    云。
二、惟查：（一）、右揭犯罪事實，業據告訴人指訴綦詳，證人乙○○於偵訊中及原
    審調查時亦證稱：「被告有說不找保證人，三天內就要來公司砸店，又叫告訴人
    簽六十萬票據」。於本院調查時稱：「簽完那些東西之後，他們要求告訴人要找
    保證人，並說三日內要找到，告訴人說三日內找不到，被告就說如果找不到要來
    砸店，並接小孩子放學。（告訴人聽完被告所言後如何反應？）告訴人說這樣等
    於是逼我跳樓」等語（見本院九十二年八月五日筆錄）。（二）、而與被告同往
    之證人丙○○、黃意莉、黃意菁、許紹云在偵查中證稱：告訴人有說要跳樓，但
    不記得當時發生何事、也不記得告訴人為何要跳樓云云；另於原審調查時丙○○
    稱：因為告訴人有一筆款要進來，甲○要他找保證人，告訴人才會說這樣是逼我
    跳樓云云；黃意莉稱：我沒有聽到告訴人說要跳樓的話云云；許紹云稱：我沒注
    意聽，那時我好像離開，沒聽到這句話云云；黃意菁稱：跳樓是告訴人自己說的
    ，甲○沒有說云云。於本院調查時，證人丙○○證稱：「（八十九年二月二十二
    日下午五點有無與被告到告訴人的公司去？）答有。（誰找你去的？）我們大家
    一起去的。（做什麼？）瞭解和泰公司與葛軒公司之間的債務。（在瞭解的過程
    中被告有無要告訴人拿六十萬元的現金票或是提供保證人？）有。（為何要這樣
    要求？）我不瞭解。當時我們剛從會議室出來，我聽到是告訴人先出去簽本票，
    之後他們有對話我們才出去。至於當時被告為何要告訴人簽六十萬元現金票的情
    形我不清楚。（有無聽到被告要求告訴人開現金票？）在會議室裡面有。（為何
    要求開現金票？）因為葛軒公司有欠和泰公司債務，他要還我們錢。（告訴人拒
    絕之後，被告有無說若不找保證人三日後要砸告訴人的店？）沒有。（被告有無
    問告訴人小孩就讀的情形？）只有問幾年級、唸什麼學校。（被告問告訴人小孩
    唸書的情形做什麼？）事先小孩找黃意莉玩，黃意莉就有問小孩唸什麼學校的情
    形，但小孩當時沒有回答，所以被告也跟著問告訴人的小孩是唸幾年級，也藉此
    瞭解告訴人是住那個區域」云云（見本院九十二年八月五日筆錄）。凡此對於被
    告恐嚇及告訴人為何會說要跳樓一節，多人在場證言確不一致，然告訴人確曾說
    「這樣是逼我跳樓」之語，應屬事實，蓋查被告要告訴人找保證人，或開六十萬
    元本票時，如未進一步恐嚇「三天內要來砸店」的言語，告訴人當不致於說出：
    「這樣是逼我跳樓」之語；證人丙○○、黃意莉、黃意菁、許紹云前開證詞，核
    屬避重就輕的迴護之詞，不可採信；（三）、又上開對話過程，證人黃意菁雖當
    場錄音，且錄音帶內容與譯文，大致相符，有台灣士林地方法院檢察署九十年九
    月十四日、同年月二十四日、九十一年一月四日勘驗筆錄在卷可稽，惟上開找保
    證人，要逼我跳樓等的對話內容經原使原審當庭勘驗，亦附闕如，證人黃意菁稱
    ：上開有關找保證人及跳樓內容錄音帶確未錄到，因錄音帶不夠，所以移動過程
    中不會錄等語，是錄音帶譯文雖無被告恐嚇言語，仍不足為被告有利之認定。（
    四）、被告有上開恐嚇的犯罪事實，證據明確，犯行堪以認定。
三、核被告所為係犯刑法第三百零五條之恐嚇安全罪。又被告行為後，刑法第四十一
    條業於九十年一月十日修正公布，同年月十二日生效，舊法規定犯最重本刑三年
    以下有期徒刑以下之刑之罪，而受六個月以下有期徒刑或拘役之宣告，因身體、
    教育、職業、家庭之關係或其他正當事由，執行顯有困難者，得易科罰金，修正
    後刑法第四十一條第一項規定，凡犯最重本刑五年以下有期徒刑以下之刑之罪，
    而受六個月以下有期徒刑或拘役之宣告，均得易科罰金，惟查易科罰金係關於執
    行之事項，與罪刑之輕重問題無涉，自應尊重制定新法之精神，一律適用新法，
    不生新舊法律適用之比較問題，併予說明。
四、原審因依刑法第三百零五條、第四十一條第一項前段，罰金罰鍰提高標準條例第
    一條第一項前段、第二條之規定，並審酌被告犯罪之動機、目的、犯罪之手段、
    及其品行、智識程度、所生危害及犯罪後之態度等一切情狀，以被告甲○以加害
    財產之事，恐嚇他人致生危害於安全，處拘役四十日，如易科罰金，以三百元折
    算一日。其認事用法，洵無不當，被告上訴否認犯罪，非有理由，其上訴應予駁
    回。
據上論斷，應依刑事訴訟法第三百六十八條，判決如主文。
本案經檢察官陳明光到庭執行職務。
中      華      民      國    九十二    年      九      月    二十九    日
                              臺灣高等法院刑事第二十一庭
                                  審判長法  官  葉  騰  瑞
                                        法  官  黃  國  忠
                                        法  官  江  國  華
右正本證明與原本無異。
不得上訴。
                                        書記官  王  嗣  瑩
中      華      民      國    九十二    年      九      月    二十九    日
附錄：本案論罪科刑法條全文
刑法第三百零五條：
以加害生命、身體、自由、名譽、財產之事恐嚇他人，致生危害於安全者，處二年以
下有期徒刑、拘役或三百元以下罰金。


司法院資訊處製作；財團法人民間司法改革基金會備份。
